臺灣高雄地方法院刑事判決　　　　　　　100年度易字第265號
公　訴　人　臺灣高雄地方法院檢察署檢察官
被　　　告　莊建忠
　　　　　　許玄宗
上列被告因傷害等案件，經檢察官提起公訴（99年度偵字第2465
8 號），本院判決如下：
    主  文
莊建忠犯傷害罪，處有期徒刑參月，如易科罰金以新臺幣壹仟元
折算壹日。被訴恐嚇危害安全罪部分無罪。
許玄宗無罪。
    事  實
一、莊建忠與莊麗梅（另經檢察官為不起訴處分）為兄妹關係，
    莊麗梅與葉國銘係夫妻關係。莊麗梅與葉國銘於民國99年5
    月12日晚上8 時許，在渠等位於高雄市○○區○○路55巷1
    號3 樓之住處，因葉國銘外遇之事發生爭執，葉國銘要求莊
    麗梅撥打電話回娘家，莊麗梅遂撥打電話予其母哭訴葉國銘
    外遇之事，適為莊建忠知悉，莊建忠遂邀其友人許玄宗，於
    同日晚上10時40分許，至上開處所，由莊麗梅開門讓莊建忠
    、許玄宗進入屋內，詎莊建忠進入葉國銘之臥室後，與葉國
    銘發生爭執，竟基於傷害之犯意，以藥酒瓶及徒手毆打葉國
    銘，致葉國銘受有左眉約1.5 公分、鼻樑約1 公分之撕裂傷
    、兩側顱骨4×5公分之挫傷血腫、左前胸皮下瘀血約10×8
    公分、左肩皮下瘀血約6×5公分、背部皮下瘀血約6×3公分
    、左前臂皮下瘀血約4×3公分、顱頂部約3.5公分之挫裂傷
    之傷害。嗣經葉國銘報警處理後，始悉上情。
二、案經葉國銘訴由高雄市政府警察局鳳山分局報告臺灣高雄地
    方法院檢察署檢察官偵查起訴。
    理  由
壹、證據能力部分：
    本判決所引用之證據資料（詳後引證據），其中傳聞證據部
    分，縱無刑事訴訟法第159 條之1 至第159 條之4 或其他規
    定之傳聞證據例外情形，亦因被告2 人及檢察官或同意可作
    為證據使用，或未聲明異議，依刑事訴訟法第159 條之5 第
    1 項、第2 項之規定，本院審酌各該傳聞證據並非違法取得
    ，與待證事項具關聯性，證明力亦非明顯過低等情，認以之
    作為證據係屬適當，具有證據能力。
貳、有罪部分：
一、上開犯罪事實，業據被告莊建忠於本院審理時坦白承認（本
    院卷一第19頁），核與證人莊麗梅、葉國銘於警詢、偵查及
    本院審理中之證述相符（偵卷二第3頁至第4頁、第7頁、第
    25頁至第27頁、第28頁、第38頁至第41頁；本院卷二第23頁
    至第28頁），復有監視錄影帶翻拍照片、藥酒瓶照片、乃榮
    醫院驗傷診斷書在卷可稽（偵卷一第5 頁至第7 頁、第9 頁
    、第10頁）。足見被告莊建忠上開自白核與事實相符，應可
    採信。該部分事證明確，被告莊建忠犯行堪以認定，自應依
    法論科。
二、核被告莊建忠所為，係犯刑法第277 條第1 項之普通傷害罪
    。爰審酌被告莊建忠僅因細故，不思循和平方式溝通，傷害
    告訴人葉國銘，所為實有不該，且未與告訴人達成和解，然
    被告莊建忠犯後坦承犯行，並斟酌告訴人所受之傷勢等一切
    情狀，量處如主文所示之刑，並參酌前開犯罪情節諭知如主
    文所示之易科罰金折算標準，以資懲儆。未扣案之藥酒瓶1
    個雖為被告莊建忠犯本罪所用之物，然非被告莊建忠所有之
    物，爰不予宣告沒收。
參、無罪部分：
一、公訴意旨略以：被告許玄宗基於恐嚇危害安全之犯意對告訴
    人恫稱：「下面還有很多兄弟在，如果出聲，要帶你去西子
    灣游泳，大坪頂吹風，我是混鳳山五甲的，如果你敢報案，
    開車要注意，要讓你斷手斷腳」等語，致告訴人心生畏懼，
    而危害於生命、身體之安全；莊建忠另基於恐嚇危害安全之
    犯意，對告訴人恫稱：「要讓你斷手斷腳，而且要讓你在高
    雄、臺南混不下去」等語，致告訴人心生畏懼，而危害於生
    命、身體之安全，因認被告2 人均涉犯刑法第305 條恐嚇罪
    嫌等語。
二、按犯罪事實應依證據認定之，無證據不得認定犯罪事實，又
    不能證明被告犯罪或其行為不罰者，應諭知無罪之判決，刑
    事訴訟法第154 條第2 項、第301 條第1 項分別定有明文。
    次按認定不利於被告之事實，須依積極證據，茍積極之證據
    本身存有瑕疵而不足為不利於被告事實之認定，即應為有利
    於被告之認定，更不必有何有利之證據，而此用以證明犯罪
    事實之證據，猶須於通常一般人均不至於有所懷疑，堪予確
    信其已臻真實者，始得據以為有罪之認定，倘其證明尚未達
    到此一程度，而有合理性之懷疑存在，致使無從為有罪之確
    信時，即應為無罪之判決（最高法院82年度臺上字第163 號
    判決、76年臺上字第4986號、30年上字第816 號等判例意旨
    可資參照）。次按告訴人之告訴，係以使被告受刑事訴追為
    目的，是其陳述是否與事實相符，仍應調查其他證據以資審
    認（最高法院52年臺上字第1300號判例參照）。再按認定犯
    罪事實所憑之證據，雖不以直接證據為限，間接證據亦包括
    在內；然而無論直接或間接證據，其為訴訟上之證明，須於
    通常一般之人不致有所懷疑，而得確信其為真實之程度者，
    始得據為有罪之認定，倘其證明尚未達到此一程度，而有合
    理之懷疑存在時，即無從為有罪之認定（最高法院76年台上
    字第4986號判例參照）。末按刑事訴訟法第161條第1項明定
    ：檢察官就被告犯罪事實，應負舉證責任，並指出證明之方
    法。依此，檢察官對於起訴之犯罪事實，應負提出證據及說
    服之實質舉證責任。倘其所提出之證據，不足為被告有罪之
    積極證明，或其指出證明之方法，無從說服法院形成被告有
    罪之心證，基於無罪推定之原則，自應為被告無罪判決之諭
    知（最高法院92年台上字第128號判例意旨參照）。
三、公訴意旨認被告2 人涉有恐嚇罪嫌，無非係以告訴人之指訴
    為據。訊據被告2 人均堅詞否認有何恐嚇犯行，均辯稱：未
    對告訴人恐嚇等語。經查：證人即告訴人於警詢、偵查及本
    院審理時固證稱：99年5 月12日晚上10時40分許，被告2 人
    至其房間，被告莊建忠拿藥酒瓶毆打其頭部後，被告許玄宗
    便向其恫稱：「下面還有很多兄弟在，如果出聲，要帶你去
    西子灣游泳，大坪頂吹風，我是混鳳山五甲的，如果你敢報
    案，開車要注意，要讓你斷手斷腳」等語，被告莊建忠則對
    其恫稱：「要讓你斷手斷腳，而且要讓你在高雄、臺南混不
    下去」等語（偵卷二第7 頁、第26頁；本院卷二第23頁至第
    25頁），惟證人莊麗梅卻證稱：其並無聽到被告2 人對告訴
    人有表示任何恐嚇之言詞等語（偵卷二第3 頁至第4 頁、第
    27頁；本院卷二第25頁至第28頁），且並無其他證據足資佐
    證告訴人之指述為真實，故僅憑告訴人所為單一之指述，依
    前揭說明，其證據價值顯尚薄弱，無論其指述之真實性如何
    ，仍須其他證據加以補強，始得採為論斷之依據。
四、綜上所述，本件公訴人所舉之證據與指出之證明方法，尚有
    合理性之懷疑存在，未得使本院確信被告恐嚇之犯行，揆諸
    前開判例意旨，自不能單憑告訴人之片面指訴，以推測或擬
    制之方法，作為裁判基礎。且本院復查無其他卷存積極證據
    足認被告確有公訴人所指犯行，不能證明被告犯罪，參以首
    開說明，應諭知被告無罪之判決。
據上論斷，應依刑事訴訟法第284 條之1 、第299 條第1 項前段
、第301 條第1 項，刑法第277 條第1 項、第41條第1 項前段，
刑法施行法第1 條之1 ，判決如主文。
本案經檢察官黃世勳到庭執行職務。
中    華    民    國   100    年    3     月    11    日
                  刑事第九庭    法  官  王碧瑩
以上正本係照原本作成。
如不服本判決應於收受判決後10日內向本院提出上訴書狀，並應
敘述具體理由。其未敘述上訴理由者，應於上訴期間屆滿後20日
內向本院補提理由書(均須按他造當事人之人數附繕本)「切勿逕
送上級法院」。
中    華    民    國   100    年    3     月    11    日
                                書記官  吳智媚
附錄本案所犯法條全文：
中華民國刑法第277 條
傷害人之身體或健康者，處3 年以下有期徒刑、拘役或1 千元以
下罰金。
犯前項之罪因而致人於死者，處無期徒刑或7 年以上有期徒刑；
致重傷者，處3 年以上10年以下有期徒刑。